臺灣桃園地方法院民事判決　　　　　　　93年度訴字第1150號
原　　　告　甲○○○
訴訟代理人　簡長輝律師
被　　　告　中華商業銀行股份有限公司
法定代理人　乙○○
訴訟代理人　丁○○
上列當事人間債務人異議之訴事件，於民國94年2 月3 日言詞辯
論終結，本院判決如下：
    主  文
原告之訴駁回。
訴訟費用由原告負擔。
    事  實
甲、原告方面：
壹、聲明：鈞院93年度執字第19957 號所為之強制執行程序應予
    撤銷。
貳、陳述：
一、緣第3 人丙○○於民國83年7 月間向被告借貸新台幣（下同
    ）5,000,000 元，約定借款期限為15年，自83年7 月28日起
    至98年7 月28日止，於借用後分180 期按月於每月28日平均
    攤還本息，而由原告為上開定期債務任保證人。惟嗣後因主
    債務人丙○○於90年、91年間繳款困難，而被告則在未經連
    帶保證人即原告同意前，允許丙○○延期清償本件借款債務
    。按依兩造簽定之擔保放款借據第8 條第2 項規定，被告允
    許主債務人延期清償時，毋須徵求連帶保證人同意，連帶保
    證人仍須負全部清償之保證責任。惟依88年4 月增訂之民法
    第739 條之1 規定：「本節所規定保證人之權利，除法律另
    有規定外，不得預先拋棄。」，又民法第755 條規定：「就
    定有期限之債務為保證者，如債權人允許主債務人延期清償
    時，保證人除對於其延期已為同意外，不負保證責任。」及
    民法債編施行法第33條規定：「修正之民法第739 條之1 之
    規定，於民法債編修正施行前成立之保證，亦適用之。」依
    此，民法第755 條之強行規定於本件亦有適用，被告既已允
    許主債務人延期清償，原告自得依上開規定免除保證責任。
二、被告前於90年間因請求原告清償保證債務，聲請鈞院發予支
    付命令，並持向鈞院聲請強制執行，經鈞院以93年度執字第
    19957 號執行在案，惟於前開執行名義成立後，已有如前述
    消滅或妨礙債權人請求之事由發生，爰依強制執行法第14條
    第1項規定，請求撤銷前開強制執行程序。
三、依被告所提出之還款繳息查詢單可知，第19、21、22、23、
    24、25、26、27、28、35、48、49、50、51、52、60、67、
    72期之還款繳息之均係隔月之3 日或4 日，遲於原約定之每
    月28日，惟被告卻未依擔保放款借據第2 條中段之規定加計
    違約金，可知就上開還款繳息之期別，被告均有同意丙○○
    之還款期限自該月28日延期於隔月3 、4 日。又第79期之還
    款繳息時間為隔月7 日，惟並無違約金，第80、81期之還款
    繳息時間均為隔月9 日，則僅各加計違約金15、14元，而依
    第10期之還款繳息日為84年6 月5 日，所應加計之違約金
    157 元觀之，第80、81期還款繳息為隔月9 日，違約金自當
    高於157 元，而非15或14元之譜，足見被告就各該期之還款
    繳息之期限，亦有同意丙○○延期清償之情形。
參、證據：提出強制執行聲請狀、執行命令、擔保放款借據為證
    ，並聲請調閱鈞院90年度執字第17409 號、90年度執字第87
    68號強制執行卷及訊問證人丙○○。
乙、被告方面：
壹、聲明：如主文所示。
貳、陳述：
一、被告自借貸放款後迄今，自始至終並無允許主債務人延期清
    償，主債務人於90年間未依約繳款時，被告經催洽無效後，
    即依法訴追及拍賣抵押物求償，期間並無允許主債務人延期
    清償情事，原告並未舉證以實其說，不足採信。
二、按「民法第755 條固規定就定有期限之債務為保證者，如債
    權人允許主債務人延期清償時，保證人除對於其延期已為同
    意外，不負保證之責任。然同法第233 條第1 項又規定，遲
    延債務以支付金錢為標的者，債權人得請求依法定利率計算
    之遲延利息，但約定利率較高者仍從其約定利率。故債務人
    遲延後，債權人一方面得請求其履行債務，一方面仍有權收
    取遲延利息，換言之，收取遲延利息者，不得謂其必未請求
    履行債務，而准許債務人延期履行。」（最高法院50年台上
    字第182 號判例意旨參照）。又「民法第755 條之規定，以
    債務人延期清償係出自債權人之允許，並未得保證人之同意
    者，始有其適用。若債務人任意不履行債務，致有延期，而
    保證人又不能確實證明延期係出自債權人之允許時，自無許
    其免除保證責任之理。」（最高法院48年台上字第260 號判
    例意旨參照），再「就定有期限之債務為保證者，如債權人
    允許主債務人延期清償時，保證人除對於延期已同意外，不
    負保證責任，固為民罄第755 條所明定。但約定保證人於一
    定期間內為保證者，則在此一定期間內所發生之債務，如債
    權人允許主債務人延期清償，而所延展之清償期仍在該一定
    期間內者，保證人自不得援引前開法條，而主張不負保證責
    任」（最高法院50年台上字第1470號判例意旨參照）。查本
    件依借據約定借款期間自83年7 月28日起至98年7 月28日止
    ，被告就借款期限自始未曾延展，主債務人雖有未按月繳交
    本息，此係主債務人任意不履行債務之遲延給付，非被告所
    允許，自無免除原告保證責任。
參、證據：提出丙○○還款繳息查詢單為證。
丙、本院依職權調閱本院93年度執字第19957 號強制執行卷，並
    依原告聲請調閱90年度執字第8768號、90年度執字第17409
    號強制執行卷。
    理  由
一、本件原告起訴主張：第3 人丙○○於83年7 月間邀原告為連
    帶保證人，向被告借貸5,000,000 元，約定借款期限自83年
    7 月28日起至98年7 月28日止，於借用後分180 期按月於每
    月28日平均攤還本息。惟嗣後因主債務人丙○○於90年間繳
    款困難，而被告則在未經原告同意前，允許丙○○延期清償
    ，依民法第755 條之規定原告自得免除保證責任，被告前於
    90年間因請求原告清償保證債務，聲請鈞院發予支付命令，
    並持向鈞院聲請強制執行，經鈞院以93年度執字第19957 號
    執行在案，為此依強制執行法第14條第1 項規定，請求撤銷
    前開強制執行程序等語。被告則以：被告自借貸放款後迄今
    ，並無允許丙○○延期清償，丙○○於90年間未依約繳款時
    ，被告經催洽無效後，即依法訴追及拍賣抵押物求償，主債
    務人雖有未按月繳交本息，此係主債務人任意不履行債務之
    遲延給付，非被告所允許，自無免除原告保證責任等語，資
    為抗辯。
二、經查，丙○○於83年7 月28日邀原告為連帶保證人，向被告
    借貸5,000,000 元，約定借款期限自83年7 月28日起至98年
    7 月28日止，於借用後分180 期按月於每月28日平均攤還本
    息，嗣後因丙○○無力依約繳款，被告聲請本院拍賣抵押物
    ，並對丙○○及原告核發支付命令，經本院於90年8 月14日
    以90年度拍字第2340號裁定准許拍賣抵押物，於90年8 月14
    日確定，另於90年7 月18日以90年度促字第29339 號發給支
    付命令，於91年1 月18日確定，被告即於90年11月9 日以前
    開拍賣抵押物裁定及支付命令為執行名義向本院民事執行處
    聲請強制執行，經民事執行處以90年度執字第17409 號執行
    金額不足清償債權，乃於93年4 月20日發給債權憑證；被告
    復於93年8 月5 日以前開債權憑證為執行名義向本院民事執
    行處聲請強制執行，經民事執行處以93年執字第19957 號強
    制執行事件於93年9 月8 日以執行命令扣押原告所有在第3
    人保管中之上市、上櫃公司股票等情，有前開原告提出之強
    制執行聲請狀、債權憑證、執行命令、擔保放款借據為證，
    並經本院依職權調取上開民事強制執行卷查核屬實，兩造亦
    不爭執，應堪信為真正。
三、按執行名義成立後，如有消滅或妨礙債權人請求之事由發生
    ，債務人得於強制執行程序終結前，向執行法院對債權人提
    起異議之訴，強制執行法第14條第1 項定有明文。又按當事
    人主張有利於己之事實者，就其事實有舉證之責任，民事訴
    訟法第277 條前段亦定有明文。原告主張被告於執行名義成
    立後，未經其同意，允許主債務人丙○○延期清償，原告可
    免除保證責任，被告否認之，是原告就前開事實應負舉證之
    責。原告主張被告就丙○○第19、21、22、23、24、25、26
    、27、28、35、48、49、50、51、52、60、67、72期之還款
    繳息之均係隔月之3 日或4 日，第79期還款繳息日為隔月7
    日，遲於原約定之每月28日，卻未加計違約金，允許丙○○
    延期清償等語，為被告所否認，其抗辯：在銀行實務作業上
    債務人遲延清償時，不會馬上加計違約金，會有7 日的緩衝
    期，超過7 日時才會加計違約金等語，經查，依被告所提出
    丙○○之還款繳息查詢單所載：丙○○第19、21、22、23、
    24、25、26、27、28、35、48、49、50、51、52、60 、67
    、72期之還款繳息日均係隔月之3 或4 日，第79期還款繳息
    日為隔月7 日（第79期之應繳款日為90年2 月28日），被告
    就丙○○前開遲延未逾7 日之各期還款，均未加計違約金，
    惟就第20、23、29、30、32、33、34、36至42、44至47、53
    、54、56、58、61至66、68至71、73至78、80、81期，丙○
    ○還款逾應繳款日超過7 日者則均有加計違約金，有前開查
    詢單在卷可稽，足見被告所辯銀行實務上於逾期7 日內未加
    計違約金等語非虛，被告就丙○○逾期未達7 日之各期還款
    未加計違約金固然屬實，惟此僅得解為被告未積極向丙○○
    催討依擔保放款借據之約定得請求之違約金，尚不遽予推論
    被告有允許丙○○延期清償情事。又質之證人丙○○證稱：
    「銀行有跟我聯絡，叫我還錢，我告訴他最近經濟比較困難
    ，我會繼續交，請他不要拍賣我房子，但他們還是拍賣我的
    房子。」「（銀行有跟證人聯絡叫證人還錢，有無說是何時
    還？）本來是28日要還，但我拜託他說月底沒有錢，月初才
    能還。」等語（見本院94年2 月3 日言詞辯論筆錄），依證
    人丙○○所言，其係於逾期繳款時經被告催繳，請求將欠繳
    之款項於隔月月初繳交，任意遲延給付，被告與丙○○間就
    各期應繳款日期並未協商延期。至原告主張丙○○於第10期
    繳款日為隔月5 日，被告加計違約金157 元，惟第80、81期
    繳款日為隔月9 日，被告僅加計違約金15、14元，有同意延
    期清償云云，為被告所否認，且查，丙○○於84年6 月5 日
    繳交第10期款時，積欠被告之本息為4,886,633 元，而於90
    年4 月9 日、90年5 月9 日繳交第80、81期款時，積欠被告
    之本息為3,616,441 元及3,592,317 元，較之第10期時之積
    欠本息已減少百餘萬元，則被告就丙○○第80、81期逾期繳
    款加計違約金時，自然所加計之違約金亦應隨之減少，原告
    以此主張被告同意丙○○延期清償，顯係推測之詞，亦非有
    據。
四、綜上所述，原告就其主張被告同意主債務人丙○○延期清償
    乙節，未能舉證以實其說，則原告依兩造所簽定擔保放款借
    據之約定，仍應就丙○○之借款債務負連帶保證人責任，從
    而，原告依強制執行法第14條第1 項規定，請之撤銷本院93
    年度執字第19957 號強制執行程序，為無理由，應予駁回。
五、據上論結，本件原告之訴為無理由，依民事訴訟法第78條，
    判決如主文。
中　　華　　民　　國　　94　　年　　2 　　月　　24　　日
                  臺灣桃園地方法院民事第一庭
                              法    　官　賴惠慈
以上正本係照原本作成
如對本判決上訴，須於判決送達後20日內向本院提出上訴狀
中　　華　　民　　國　　94　　年　　2 　　月　　24　　日
                              法院書記官　王曉雁
